臺灣高雄地方法院刑事判決　　　　　　　96年度訴字第2960號
公　訴　人　臺灣高雄地方法院檢察署檢察官
被　　　告　甲○○
上列被告因違反毒品危害防制條例案件，經檢察官提起公訴（96
年度毒偵字第4742號）及移送併辦（96年度毒偵字第5598號），
本院改依簡式審判程序判決如下：
    主  文
甲○○施用第一級毒品，累犯，處有期徒刑壹年。扣案注射針筒
貳只、生理食鹽水壹瓶，均沒收。
    事  實
一、甲○○前曾因施用毒品違反毒品危害防制條例案件，經台灣
    高雄地方法院檢察署檢察官聲請強制戒治並起訴，本院91年
    度毒聲字第7143號裁定准予強制戒治，並以91年度訴字第32
    65號判決判處有期徒刑1 年確定，甲○○於民國92年10月30
    日強制戒治期滿，94年1 月28日有期徒刑執行完畢，竟仍未
    戒除毒品，在上開強制戒治期滿後5 年內，復基於反覆、延
    續施用第一級毒品海洛因之單一行為決意，自96年5 月5 日
    某時起至同年6 月4 日止，以平均每3 至7 天施用1 次之頻
    率，在高雄縣仁武鄉、高雄市苓雅區○○○路25巷46號住處
    等地，以將海洛因置入針筒摻生理食鹽水混合後注射之方式
    ，施用海洛因多次。嗣分別於(1)96年5 月6 日上午5 時30分
    許，在高雄縣鳥松鄉○○街110-1 號前，為警查獲，嗣得並
    得其同意後採集其尿液送鑑，結果呈海洛因代謝物嗎啡陽性
    反應；(2)96年6 月4 日，在高雄市○○區○○街與中和街口
    ，為警查獲，並扣得其所有預備供施用海洛因所用之針筒2
    只及生理食鹽水1 瓶，另得其同意後採集其尿液送鑑，結果
    亦呈海洛因代謝物嗎啡陽性反應，始悉上情。
二、案經高雄市政府警察局三民第一分局、高雄縣政府警察局仁
    武分局報告臺灣高雄地方法院檢察署檢察官偵查起訴及移送
    併辦。
    理  由
一、本件被告甲○○所犯為死刑、無期徒刑、最輕本刑為3 年以
    上有期徒刑以外之罪，其於準備程序進行中，就被訴事實為
    有罪之陳述，經受命法官告知簡式審判程序之旨，並聽取當
    事人之意見後，本院合議庭裁定由受命法官獨任進行簡式審
    判程序，合先敘明。
二、被告前曾因施用毒品違反毒品危害防制條例案件，經依本院
    91年度毒聲字第7143號裁定准予強制戒治，於92年10月30日
    強制戒治期滿，有臺灣高等法院被告前案紀錄表在卷可稽。
    其於強制戒治期滿後5 年內，再為本次施用毒品犯行，應依
    法論科。
三、上揭事實，業據被告坦承不諱；佐以其於為警查獲後採集之
    尿液經送鑑後，均呈嗎啡陽性反應，有高雄市立凱旋醫院96
    年6 月11日、台灣檢驗科技股份有限公司96年5 月8 日KＺ00
    0000000000濫用藥物尿液檢驗報告2 紙在卷足憑；並有被告
    所有預備供施用海洛因所用之針筒2 只、生理食鹽水1 瓶扣
    案可佐。又海洛因於人體內會水解為嗎啡，再循嗎啡代謝方
    式排出體外，亦經行政院衛生署80年以056954號函釋明確。
    被告自白與事實相符，事證明確，其犯行足堪認定，應依法
    論科。
四、按海洛因為毒品危害防制條例第2 條第2 項第1 款所規定之
    第一級毒品，是核被告甲○○所為，係犯同條例第10條第1
    項之施用第一級毒品罪。其施用第一級毒品前後持有毒品之
    低度行為，為其施用毒品之高度行為所吸收，不另論罪。又
    按刑事法若干犯罪行為態樣，本質上原具有反覆、延續實行
    之特徵，立法時既予特別歸類，定為犯罪構成要件之行為要
    素，則行為人基於概括之犯意，在密切接近之一定時、地持
    續實行之複次行為，倘依社會通念，於客觀上認為符合一個
    反覆、延續性之行為觀念者，於刑法評價上，即應僅成立一
    罪；學理上所稱「集合犯」之職業性、營業性或收集性等具
    有重複特質之犯罪均屬之，而依毒品危害防制條例第2 條第
    1 項規定之「毒品」的定義，可知毒品因具有成癮性及濫用
    性，即一方面因「耐藥性」的影響，導致行為人必須逐漸增
    加施用劑量，方能達成相同效果；他方面則可能因「生理依
    賴性」及「心理依賴性」的影響，導致行為人對毒品產生強
    烈渴求，終至不能根絕；由此可知，施用毒品之行為本身，
    顯然具有反覆性及延續性之特徵，準此，「施用毒品」即屬
    前揭「於立法已特別歸類具有重複特質」之犯罪。本件被告
    係基於單一行為決意，自96年5 月5 日起至同年6 月3 日止
    ，以平均每3 至7 日施用1 次之頻率，持續施用海洛因，顯
    係出於反覆、延續施用之單一行為決意至明，從而在行為概
    念上，應評價認係包括一罪之集合犯。台灣高雄地方法院96
    年度毒偵字第5598號移送併辦部分，因與起訴犯罪事實，有
    集合犯之實質上一罪關係，應為起訴效力所及，本院得併予
    審理。被告前曾因違反毒品危害防制條例案件，經本院91年
    度訴字第3265號判決判處有期徒刑1 年確定，於94年1 月28
    日有期徒刑執行完畢，有臺灣高等法院被告前案紀錄表在卷
    可稽，其受有期徒刑執行完畢後，於5 年以內再故意犯本件
    有期徒刑以上之罪，為累犯，應依刑法第47條第1 項之規定
    ，加重其刑。爰審酌被告前因毒品危害防制條例案件，經強
    制戒治及刑之執行，詎其仍未能徹底戒絕毒品，持續施用毒
    品期間約近1 個月，為警查獲時仍持有預備供施用毒品所用
    之針筒等物，顯見其無戒毒悔改之意，惟念其犯後坦承犯行
    ，其施用毒品僅自戕一己之身體健康，尚未對他人造成危害
    等一切情狀，量處如主文所示之刑。扣案針筒2 只、生理食
    鹽水1 瓶，均係被告所有，預備供其施用毒品所用，業據被
    告供承在卷（見本院審判筆錄第4 頁），爰依刑法第38條第
    1 項第2 款之規定，併予宣告沒收。
五、台灣高雄地方法院檢察署96年度毒偵字第6858號移送併辦部
    分，因係被告於96年1 月間之施用第一級毒品犯行，與本件
    起訴及96年度毒偵字第5598號移送併辦部分之事實，犯罪時
    間相距約4 月餘，尚難認被告係出於集合之犯意而為，不為
    起訴效力所及，本院無從併予審理，應退由檢察官另為妥適
    之處理。
據上論斷，應依刑事訴訟法第273 條之1 第1 項、第299 條第1
項前段，毒品危害防制條例第10條第1 項，刑法第11條前段、第
38條第1項第2款、第47條第1 項，判決如主文。
本案經檢察官葉淑文到庭執行職務。
中　　華　　民　　國　　96　　年　　8 　　月　　28　　日
                  刑事第一庭    法　官  陳宛榆
以上正本證明與原本無異。
如不服本判決，應於判決送達後10日內，向本院提出上訴狀。
中　　華　　民　　國　　96　　年　　8 　　月　　28　　日
                                書記官  劉甄庭
附錄本判決論罪之法條
毒品危害防制條例第10條
施用第一級毒品者，處 6 月以上 5 年以下有期徒刑。
施用第二級毒品者，處 3 年以下有期徒刑。
